【裁判字號】    94,簡上,107
【裁判日期】    950110
【裁判案由】    竊盜
【裁判全文】
臺灣雲林地方法院刑事判決             94年度簡上字第107號
上  訴  人
即  被  告  甲○○
                    國民
上列被告因竊盜案件，不服本院虎尾簡易庭中華民國94年06月21
日94年度虎簡字第251 號刑事簡易判決（聲請簡易判決處刑書案
號：94年度偵字第2262號），提起上訴，本院第二審合議庭判決
如下：
    主  文
原判決撤銷。
甲○○竊盜，處拘役伍拾日，如易科罰金，以佰元折算壹日。
    事實及理由
一、犯罪事實：
    甲○○為精神耗弱之人。其意圖為自己不法之所有，於民國
    94年04月21日晚上07時30分許，騎乘車號USK-005 號機車前
    往雲林縣虎尾鎮○○里○○路40號「HANG TEN服飾店」，趁
    店長乙○○不注意之際，於店內徒手竊取乙○○持有之上衣
    7 件（共約值新臺幣－下同－3,000 元），得手後據為己有
    ，隨即騎乘機車離去，旋為現場目擊者洪孟慈發現並記下車
    號，告知乙○○，乙○○即報警處理。嗣為警於同年05月12
    日下午02時許，經甲○○同意進入甲○○位於虎尾鎮○○里
    ○○路1193號租處搜索，在甲○○房內搜得上開失竊之上衣
    7 件。
二、認定犯罪事實所憑之證據及理由：
(一)、證據能力部分：
    被告甲○○對檢察官所舉書面供述證據之證據能力，於審判
    程序同意作為證據，本院審酌該等書面陳述作成時之情況，
    認為適當，依刑事訴訟法第159 條之5 第1 項之規定，認有
    證據能力。
(二)、證明力部分：
１、告訴人乙○○於警詢之指述筆錄、及於本院審理時之陳述筆
    錄（見警卷第4 頁至第6 頁、審判卷宗第17頁、第19頁背面
    ）。證明告訴人乙○○為「HANG TEN服飾店」店長，於案發
    時地發現其持有之上衣7 件失竊，及失竊上衣之價值，並指
    認被告即為竊取上衣之人等事實。
２、洪孟慈於警詢之陳述筆錄（見警卷第7 至第8 頁）。證明洪
    孟慈目擊被告竊取上開上衣，並將竊得上衣放入所騎機車置
    物籃後，駕駛機車逃逸，洪孟慈隨即記下車號，告知告訴人
    乙○○等事實。
３、車籍作業系統─查詢認可資料（見警卷第19頁）。證明被告
    至「HANG TEN服飾店」行竊所騎乘之車號USK-005 號機車為
    被告所有。
４、搜索扣押筆錄、扣押物品目錄表（見警卷第14至第17頁）。
    證明被告同意警方搜索其租處，搜得被告竊取之「HANG TEN
    」牌上衣7 件。
５、照片4 張（見警卷第9 頁）。證明警方自被告租處房間內搜
    得被告竊得之前開上衣7 件，上衣上之吊牌尚未取下。
６、贓物認領保管單（見警卷第11頁）。證明警方搜獲之上開上
    衣，由告訴人乙○○領回之事實。
７、被告甲○○於警詢之供述筆錄（見警卷第1 頁至第2 頁）。
    證明被告甲○○對竊取前開上衣之事實自白不虛，並同意警
    方進入其租處搜索。
８、被告於本院審理中對上開犯罪事實坦白承認。
三、論罪科刑之理由：
(一)、被告所為，係犯刑法第320 第1 項之竊盜罪。
(二)、被告於本院準備程序進行時，神情略顯呆滯、恍惚，許多時
    候不表示其意思，本院認被告之精神狀況可能有問題，經囑
    託財團法人天主教若瑟醫院鑑定其行為時之精神狀態，鑑定
    結果認被告「因為智能不足，衝動控制力不佳，對於法律與
    道德的認知不足，因此在明明知道偷竊是不對的情況下，仍
    無法控制自己的行為。對於偷竊一事，個案因一時衝動而為
    ，並非有預謀，且顯得頗有悔意，也表明事後不會再犯。雖
    然個案目前可自理生活，也可處理大多數的事務（包括財務
    ），但是因為衝動控制力不佳，精神狀態已達精神耗弱程度
    。」此有上開醫院之精神鑑定報告書1 份（見審判卷宗第23
    頁）附卷可參，並有被告上訴時所提出之身心障礙手冊影本
    、重大傷病免自行負擔證明卡各1 紙（見審判卷宗第6 頁）
    在卷足憑。而告訴人乙○○於本院審理時，亦陳稱：「（他
    那時候精神狀況如何？）看起來怪怪的，所以我才注意他。
    」再被告於本院審判時，對部分提問亦無回應，若有回應，
    答話內容均甚為簡易，有時僅以搖頭或點頭回應，足認智能
    程度未達到普通人之平均程度，其行為時之精神狀態，應亦
    顯較一般人減退，是上開精神鑑定報告應可採信。被告行為
    時已達精神耗弱之程度，應依刑法第19條第2 項之規定減輕
    其刑。
(三)、本院審酌：被告犯後坦承犯行，態度尚稱良好，應認具有悔
    意。被告犯罪手段平和，竊得衣物價值僅3,000 元不高，而
    告訴人乙○○於本院審理時亦當庭表示原諒被告。被告現為
    人看顧廟宇，每月收入3,000 元，尚有固定工作及收入，目
    前亦持續服用精神方面藥物治療，過重之刑度對被告而言，
    反而不利其目前較為正常之生活狀況。惟被告前犯2 次竊盜
    案件，第1 次經臺灣雲林地方法院檢察署檢察官為職權不起
    訴處分確定，第2 次經本院虎尾簡易庭以91年度虎簡字第
    158 號刑事簡易判決判處罰金銀元1,000 元，緩刑2 年確定
    ，此有臺灣高等法院被告前案紀錄表在卷可參，惟被告復犯
    本案竊盜，本院顯難預料被告日後無再犯之虞，及其他一切
    情狀，量處如主文所示之刑，並諭知易科罰金之折算標準。
    再本院既難以預料被告日後無再犯之虞，已如前述，自無從
    給予緩刑之宣告，附此敘明。
四、撤銷改判之理由：
    原審判決對被告之犯行予以論罪科刑，固非無見，惟被告行
    為時已達精神耗弱之程度，原審判決漏未認定並依刑法第19
    條第2 項規定減輕其刑，尚有未合。上訴人主張原審未依法
    減輕其刑，為有理由，自應由本院第二審合議庭撤銷改判。
五、應適用之法條：
(一)、刑事訴訟法第455 條之1 第3 項、第369 條前段、第364 條
    、第299 條第1 項前段。
(二)、刑法第320 條第1 項、第19條第2 項、第41條第1 項前段，
    罰金罰鍰提高標準條例第1 條前段、第2 條。
中    華    民    國    95    年    1     月    10    日
                  刑事第一庭    審判長法  官  侯廷昌
                                      法  官  廖國勝
                                      法  官  楊欣怡
以上正本證明與原本無異。
不得上訴。
                                      書記官  馮善詮
中    華    民    國    95    年    1     月    10    日
附錄法條：
中華民國刑法第320條
(普通竊盜罪、竊佔罪)
意圖為自己或第三人不法之所有，而竊取他人之動產者，為竊盜
罪，處5 年以下有期徒刑、拘役或500 元以下罰金。
意圖為自己或第三人不法之利益，而竊佔他人之不動產者，依前
項之規定處斷。
前二項之未遂犯罰之。


司法院資訊處製作；財團法人民間司法改革基金會備份。
